【裁判字號】    97,消債抗,19
【裁判日期】    970829
【裁判案由】    聲請更生程序
【裁判全文】
臺灣嘉義地方法院民事裁定            97年度消債抗字第19號
抗  告  人  甲○○
上列抗告人因更生事件，對於中華民國97年6月27日本院97年度
消債更字第177號裁定提起抗告，本院裁定如下：
    主  文
抗告駁回。
抗告程序費用新臺幣壹仟元由抗告人負擔。
    理  由
一、按債務人與金融機構協商成立者，不得聲請更生或清算。但
    因不可歸責於己之事由，致履行顯有重大困難者，不在此限
    ；而本條例施行前，債務人依金融主管機關協調成立之中華
    民國銀行公會會員辦理消費金融案件無擔保債務協商機制與
    金融機構成立之協商，準用前項之規定，同條例第151條第5
    、6項定有明文。
二、原裁定意旨略以：抗告人民國96年度所得為新臺幣（下同）
    572,092元，扣除其應繳綜合所得稅額8,405元，所得額為56
    3,687元，平均月收入為46,974元，此有抗告人提出之96年
    度綜合所得稅各類所得資料清單在卷足參，則抗告人主張其
    每月之必要支出約25,000元（房租5,000元＋餐費6,000元＋
    祖父母奉養金7,500元＋交通費1,000元＋電信費1,000元＋
    水電瓦斯費1,500元＋保險費2,732元）乙節縱然屬實，以抗
    告人前揭平均月收入46,974元扣除前揭必要支出，尚賸餘21
    ,974 元，並無抗告人所主張不能清償前揭協商應繳金額18,
    500元之情事，堪認抗告人應無不可歸責於己之事由，致履
    行協商方案顯有重大困難而不能清償債務之情事，其更生之
    聲請不符消費者債務清理條例第151條第6項所定要件，且上
    開欠缺又屬無從補正，乃駁回抗告人之聲請。
三、本件抗告意旨則以：雖以原審法官裁定方式計算抗告人每月
    平均收入有46,974元，但實際上於協商繳款期間除96年2月
    收入較高外，其餘6個月期間均屬收入低於支出之情況，期
    間只能不停向親友借貸周轉，並僅能待當月收入超過當月支
    出後立即還款，且當抗告人自96年6月間出現明顯無力償還
    之困難時雖多次與最大債權銀行交涉仍未果，導致最終抗告
    人只得毀諾，且債權人亦自97年2月開始執行扣新每月約12,
    000元上下，更使得抗告人無力償還債務，為此爰請求廢棄
    原裁定，另裁定准予抗告人開始更生程序云云。
四、經查，抗告人96年度全部所得為72,092元，扣除其應繳綜合
    所得稅額8,405元，所得額為563,687元，平均月收入為46,9
    74元，此有抗告人在原審提出之96年度綜合所得稅各類所得
    資料清單及96年度綜合所得稅網路申報收執聯可稽，是抗告
    人抗告意旨稱其目前月薪僅有40,000元上下云云，自難認可
    採。又按民法第1115條第1項第1款、第2項規定：「負扶養
    義務者有數人時，應依左列順序定其履行義務之人：一、直
    系血親卑親屬。…同係直系尊親屬或直系卑親屬者，以親等
    近者為先。」。抗告人雖主張每月需奉養其祖父、母7,500
    元，惟抗告人祖父母之扶養義務人親等最近者為其子女非抗
    告人，抗告人並自陳其祖父、母共有七名子女（見本院97年
    8月21日準備程序筆錄），而抗告人之父親蔡水源96年所得
    有183,000元，並有房屋、土地各一筆，財產總額高達3,344
    ,300 元，有稅務電子匣門財產所得調件明細表等在卷足參
    ，難謂有何無法扶養抗告人之祖父母之情事，另抗告人之祖
    母邱玉英於96年有所得收入10,848元、祖父蔡金龍有不動產
    房屋一筆，財產總額18,700元等情，亦有稅務電子閘門財產
    所得調件明細表附卷可按，自無受抗告人扶養之必要，抗告
    人主張每月扶養其祖父母各7,500元之必要支出費用自應剔
    除。另有關抗告人主張每月需支出伙食費、交通費、電信費
    、水電瓦斯費、保險費用方面，均未據抗告人提出實際支出
    證明供本院參酌，是否確有支出之必要，已非無疑，且縱使
    抗告人主張為真，則依抗告人每月46,974元之收入，扣除上
    開支出（房租5,000元＋餐費6,000元＋交通費1,000元＋電
    信費1,000元＋水電瓦斯費1,500元＋保險費2,732元），尚
    賸餘29,742元，並無抗告人所主張不能清償前揭協商應繳金
    額18,500元之情事。此外，抗告人均未舉證證明其有何其他
    不可歸責於己之事由，致履行所成立之還款協議顯有重大困
    難，是其聲請本件更生，自未符合上開消費者債務清理條例
    第151條第5項、第6項所規定之要件，且該要件之欠缺又屬
    無從補正，依前揭說明，自應駁回其更生之聲請。
五、本件抗告人既無不可歸責於己之事由，致履行顯有重大困難
    之情形，已與消費者債務清理條例所定得聲請更生程序以清
    理債務之要件不符，顯然其聲請更生即屬要件不備，且無從
    補正。從而，原裁定為相同之認定，而駁回其更生之聲請，
    依法即無不合。抗告意旨猶執前詞指摘原裁定不當，求予廢
    棄另為裁定，為無理由，應予駁回。
六、據上論結，本件抗告為無理由，依消費者債務清理條例第15
    條，民事訴訟法第495條之1第1項、第449條第1項、第95條
    、第78條，裁定如主文。
中    華    民    國    97    年    8     月    29    日
                 民事第一庭    審判長法  官  林世芬
                                     法  官  張鶴齡
                                     法  官  柯月美
以上正本係照原本作成。
本裁定不得再抗告。
中    華    民    國    97    年    8     月    29    日
                                     書記官  李文政


司法院資訊處製作；財團法人民間司法改革基金會備份。
